臺灣基隆地方法院民事裁定  
110年度亡字第45號
聲  請  人  余明    



非訟代理人  胡余芬  
上列聲請人聲請宣告失蹤人余成垚死亡宣告事件，本院裁定如下
：
　　主　文
聲請駁回。
聲請程序費用新臺幣壹仟元由聲請人負擔。
    理  由
一、聲請意旨略以：聲請人為失蹤人之祖父，失蹤人於民國94年
    2月23日出境後，即與臺灣家人失去聯繫，從此音訊全無，
    生死不明，迄今已逾16年之久，並於96年5月14日被戶政機
    關除戶，已逾失蹤人得以宣告死亡之7年法定期間，爰依民
    法第8條及家事事件法第154條、第156條規定，聲請宣告余
    成垚死亡等語。
二、按失蹤人失蹤滿 7年後，法院得因利害關係人或檢察官之聲
    請，為死亡之宣告，民法第8條第1項固定有明文。惟所謂失
    蹤，係指某人離去其住所或居所，經過一定年限，生死不明
    而言。而死亡宣告者，係由法院以裁判宣告，將失蹤人擬制
    為死亡。凡人財產上及親屬上之關係，於生死相關者甚大，
    故人之生死不明，則某人財產上及親屬上之關係，亦瀕於不
    確定之情形，非第有害利害關係人之利益，並害及公益，故
    對於生死不明之人，經過一定期間，法院得因利害關係人之
    聲請，為死亡之宣告。此種死亡宣告制度，是對於權利能力
    終於死亡之例外，且係為解決失蹤人住所地之法律關係所設
    之擬制死亡法律效果規定，以解消失蹤人於住所地之法律關
    係，均以失蹤人之生死不明為前提，因影響失蹤人權利甚鉅
    ，故法院應審慎認定，倘係單純出境，或未與特定人保持聯
    繫，在無其他佐證之情況下，則尚難認係失蹤。
三、經查：聲請人主張之事實，固據其提出戶籍謄本為證，並有
    余成垚入出境資訊連結作業在卷可稽，然上開證據僅能證明
    余成垚自94年2月23日出境後未再返台，尚無從證明余成垚
    已陷於生死不明之失蹤狀態，且依聲請人代理人到庭所述：
    余成垚係與其母親一同回越南，余成垚至越南後，伊等有透
    過友人及仲介前往越南尋找，但他們家人稱余成垚母親將余
    成垚帶至河內上班，不讓伊等探視余成垚，故無法找到余成
    垚等語（見本院110年9月17日審理筆錄），可見余成垚係與
    其母親一同返回越南，並與其母親共同生活，而其母親不願
    余成垚與台灣家人聯繫，致聲請人及台灣家屬無法得知余成
    垚之消息，並無證據足認余成垚已於越南陷於生死不明之狀
    態，自難因此認余成垚有失蹤之實，聲請人僅因其與余成垚
    失去聯絡，遽而推論余成垚失蹤，難謂有據。此外，聲請人
    復未提出其他事證以實其說，是其聲請本院宣告余成垚死亡
    ，自無理由，應予駁回。
四、爰依家事事件法第154條第3項，裁定如主文。
中　　華　　民　　國　　110 　年　　9 　　月　　23　　日
                   家事法庭法  官　王美婷  
以上正本係照原本作成。
如對本裁定抗告須於裁定送達後10日內向本院提出抗告狀。
中　　華　　民　　國　　110 　年　　9 　　月　　23　　日
                           書記官　施鴻均